最　高　行　政　法　院　裁　定
　　　　　　　　　　　　　94年度裁字第00659號
上　訴　人　甲○○
　　　　　　丙○○
　　　　　　葉蔡年
　　　　　　己○○
　　　　　　乙○○
兼　共　同
訴訟代理人　戊○○
　　　　　　庚○○
被 上訴 人　彰化縣政府
代　表　人　丁○○
上列當事人間因土地徵收事件，上訴人對於中華民國92年10月8
日臺中高等行政法院92年度訴字第382號判決，提起上訴，本院
裁定如下：
　　主  文
上訴駁回。
上訴審訴訟費用由上訴人負擔。
　　理  由
一、按對於高等行政法院判決上訴，非以其違背法令為理由，不
    得為之，行政訴訟法第242條定有明文。是對於高等行政法
    院判決上訴，若未具體說明原判決違背何項法令、不適用或
    如何適用不當之具體情事，即非主張原判決違背法令以為上
    訴理由，其上訴不應准許。
二、本件上訴人以：上訴人所有土地係位於彰化交流道特定區○
    ○道路範圍內，該計畫於民國66年8月11日公告實施，上訴
    人並不知情，被上訴人雖指彰化縣和美鎮公所 (下稱和美鎮
    公所)曾張貼公告，然和美鎮公所不知公告一事，並以和鎮
    建字第0920015055O號及和鎮建字第0920015056號將申請書
    轉呈彰化縣政府求證。和美鎮公所對於本件重大建設案件之
    公告皆不知情，上訴人亦無從得知，可知民國92年8月7日原
    審受命法官黃淑玲現場勘察時筆錄記載有錯誤。上訴人所自
    認者為民國66年8月11日之前開計畫公告實施時，上訴人並
    不知情，而未提出異議之事實。然和美鎮○○路 (即139線
    9k＋150至9k＋400段爭議路段)開闢完成於民國26年間，為
    既成道路，政府官員為私人利益，串通高價出售和美鎮○○
    道路東側國有道路用地共25筆，並非法變更為私人建築用地
    ，刻意將計畫道路中心樁向西側私人土地偏移5公尺，捨國
    有土地不用，高價出售圖利，強迫拆除西側民房以增道路之
    用地，有失公允。另爭議路段139線9k＋150至9k＋400段現
    有道路彎度甚大，能見度不到30公尺，雙方來往車輛視線被
    遮擋；且此路段車流量甚頻繁，砂石車、貨櫃車經年累月日
    夜往來不斷，車禍甚多，故此路段不宜捨直取彎。道路拓寬
    係以安全為首要，今捨直取彎，造成大眾及新庄國小2000
    名學童上下課出入危險，民怨四起，歷經數十次向上陳情，
    未有所獲。又原判決所稱系爭都市○○道路工程用地於85年
    間業經核准徵收，並公告在案，其土地地價補償與地上物拆
    遷補償並經彰化縣政府85年6月6日彰府地權字第97209號函
    通知各業主領取一節，上訴人於公告徵收後，即85年5月間
    提出異議書，惟因不知法令，當時未提出訴願而已。另原判
    決認被上訴人所屬城鄉發展局已將上訴人陳情事宜呈報內政
    部一節，復經上訴人於92年11月10日向被上訴人所屬城鄉發
    展局查詢，其承認未將此陳情案呈報，有違公務員應有之操
    守，原審均未予以調查敘明，顯屬違誤，為此求為廢棄原判
    決等語。
三、原審斟酌全辯論意旨及調查證據之結果，以：(一)本件被上
    訴人為辦理高速公路彰化交流道特定區都市○○○號道路工
    程，以85年5月1日85彰府地權字第70127號公告徵收坐落彰
    化縣彰化市○○○段過溝小段13-2地號等11筆土地，並附帶
    徵收其地上物，另以85年5月4日85彰府地權字第71661號公
    告，徵收坐落彰化縣和美鎮○○段271地號等90筆土地，並
    附帶徵收其地上物。其土地地價補償與地上物拆遷補償並經
    被上訴人於85年6月12日辦理發價，上訴人未依規定領取補
    償費，經被上訴人依法辦理提存，上揭事實有被上訴人之徵
    收公告及補償費領取通知書等影本附卷可稽。上訴人等對該
    徵收處分不服，惟並未於公告期限內(85年5月4日起至85年6
    月3日止)依法提出異議，此為上訴人所自認(參見本院92年8
    月7日現場勘驗筆錄記載)，則本件系爭土地及其土地改良物
    所有權人之權利義務關係於發給補償費終止時，即已發生變
    動。嗣被上訴人以91年11月15日府工土字第09102164430號
    函通知上訴人等限期遷移完竣，該函僅具通知性質，並未發
    生何種法律效果，核非行政處分，自不得以之為爭訟對象，
    提起行政救濟。訴願決定機關以被上訴人系爭函非行政處分
    ，而為訴願不受理決定，即無不合。上訴人提起行政訴訟聲
    明第1項求為撤銷原處分(被上訴人91年11月15日府工土字第
    09102164430號函)及訴願決定，顯非合法。(二)上訴人起訴
    聲明另求為判決：被上訴人應將本件爭議路段(139線9k＋
    150至9k＋400段拓寬工程部分)以未計畫拓寬前之地籍套繪
    圖之原道路中心樁為準，向兩邊平均拓寬。惟按行政訴訟法
    第8條第1項規定之給付訴訟，此項訴訟類型之目的在於請求
    行政法院判命被上訴人為「行政處分以外」之其他公法給付
    ，包括金錢給付、作為或不作為等事實行為，學理上稱為「
    一般給付訴訟」，然上訴人提起給付訴訟，必須其所主張之
    特定公法上原因，致被上訴人有向上訴人為給付之義務存在
    ，即被上訴人有上訴人所主張之公法上給付原因存在，始得
    認為上訴人之請求為有理由。經查上訴人所有系爭土地位於
    彰化交流道特定區○○道路範圍內，該計畫於民國66年8月
    11日公告實施。其都市○○道路工程用地於民國85年3月20
    日經臺灣省政府府地2字第149321號函及府地2字第23562號
    函核准徵收，並經被上訴人85年5月1日85彰府地權字第
    70127號及85年5月4日85彰府地權字第71661號公告確定在案
    。系爭道路係彰化交流道特定區域內的都市○○道路○路線
    已公告確定，如要變更，需提交都市計畫評議委員會審議通
    過，本件上訴人向被上訴人陳情，其陳情意見不被都市計畫
    評議委員會接受，目前由被上訴人所屬城鄉發展局呈報內政
    部，尚未有結論等情，業據被上訴人訴訟代理人陳明在卷，
    是系爭都市○○道路既已公告確定，則上訴人關於本件道路
    路線應予變更之意見，僅得供主管機關依相關法令規定處理
    ，尚難認上訴人等有訴請被上訴人將本件爭議路段以未計畫
    拓寬前之地籍套繪圖之原道路中心樁為準，向兩邊平均拓寬
    之請求權存在，其起訴難認為有理由，因而駁回上訴人在原
    審之訴。
四、本院查：觀之本件上訴意旨，上訴人就原審以前開理由駁回
    其於原審之訴，究竟如何不適用法規或適用法規不當，未為
    具體指摘，或具體表明合於當然違背法令之事實，即難認為
    已對原判決之違背法令有具體之指摘，上訴意旨指摘原判決
    違誤，求為廢棄，為不合法，應予駁回。
五、依行政訴訟法第249條第1項前段、第104條、民事訴訟法第
    95條、第78條、第85條第1項前段，裁定如主文。
中    華    民    國    94    年    4    月    14     日
                  第二庭審判長法  官　葉　振　權
                              法  官  蔡  進  田
                              法  官　劉　鑫　楨
                              法  官　吳　明　鴻
                              法  官　梁　松　雄
以  上  正  本  證  明  與  原  本  無  異
中    華    民    國    94    年    4    月    14     日
　　　　　　　　　　　　　　　書記官　阮　桂　芬
